臺灣高等法院臺中分院刑事裁定
111年度聲再字第252號
再審聲請人  
即受判決人  蔡舜捷




上列聲請人因強盜等案件，對於本院109年度上訴字第2146號中
華民國109年11月24日刑事確定判決（一審案號：臺灣臺中地方
法院109年度訴字第185號；起訴案號：臺灣臺中地方檢察署108
年度偵字第28120號），聲請再審，本院裁定如下：
    主  文
再審之聲請駁回。 
    理  由
一、聲請再審意旨如附件「刑事聲請再審狀」所載。
二、按刑事訴訟法第420條第1項第6款規定：「有罪判決確定後
    ，因發現新事實或新證據，單獨或與先前之證據綜合判斷，
    足認受有罪判決之人應受無罪、免訴、免刑或輕於原判決所
    認罪名之判決者，為受判決人之利益，得聲請再審」。同條
    第3項規定：「第1項第6款之新事實或新證據，指判決確定
    前已存在或成立而未及調查斟酌，及判決確定後始存在或成
    立之事實、證據」。是以，得據為受判決人之利益聲請再審
    之「新事實」、「新證據」，固不以有罪判決確定前已存在
    或成立而未及調查斟酌者（即學理上所稱之「新穎性」、「
    未判斷資料性」或「新規性」）為限，其在判決確定後始存
    在或成立之事實、證據，亦屬之；然新事實、新證據仍須於
    單獨觀察，或與先前之證據綜合判斷後，得以合理相信其足
    以或相當可能動搖原確定之有罪判決，使受有罪判決之人改
    為無罪、免訴、免刑或輕於原判決所認罪名之判決者（即學
    理上所稱之「確實性」、「合理相信性」或「顯著性」），
    始足當之（最高法院109年度台抗字第1440號刑事裁定意旨
    參照）。是法院對於依第420條第1項第6款、第3 項規定聲
    請再審者，應先確認其所憑事證具體內容，針對相關證據是
    否具有新規性先予審查，必須至少有一證據方法或證據資料
    合於證據實質價值未經判斷之新規性要件，方能續為確實性
    之審查。如聲請再審所憑各證據，均為原確定判決審判時業
    已提出而經法院審酌取捨者，即不具備新規性要件，自無庸
    再予審查該證據是否符合確實性。而是否具備確實性要件，
    當以客觀存在事證，本於經驗法則、論理法則為審查判斷，
    尚非任憑聲請人之主觀或片面自我主張，即已完足（最高法
    院109年度台抗字第1433號刑事裁定意旨參照）。
三、經查：
　㈠原確定判決認定聲請人即受判決人蔡舜捷（下稱聲請人）於
    民國108年9月26日凌晨3時許間，持客觀上可供兇器使用之
    水果刀，對被害人蔡奇融施以強暴、脅迫之手段，至使被害
    人心生畏懼而不能抗拒，而交付新臺幣1,407元予被告，構
    成刑法第330條第1項之攜帶兇器強盜罪，係依憑聲請人於警
    詢及偵、審中之陳述、被害人於警詢及偵、審中之證述及指
    證，並參以豐原分局搜索扣押筆錄及扣押物品目錄表、路口
    及便利超商監視器錄影畫面擷取照片、便利超商監視器錄影
    畫面勘驗紀錄等證據資料，相互印證，斟酌取捨後，而認定
    聲請人之犯行，並於原確定判決理由二、㈠、㈡內詳為說明，
    依被害人於警詢及偵、審中證述，堪認被告進入該便利超商
    後，隨即自被害人身後，以左手抓住被害人之右手臂，並亮
    出其右手所持之水果刀向被害人示意交付財物，隨即以被害
    人無法掙脫之力道抓著被害人朝櫃檯走去，且縱然被害人進
    入櫃檯後，依被告站在櫃檯前之距離，亦可即時持刀攻擊被
    害人，顯見被害人於案發過程中之意思及行動自由已遭到被
    告壓制、剝奪甚明，且參以本件案發時間為凌晨3時許之深
    夜時分，被告頭戴鴨舌帽及配戴口罩以遮掩面容，手持客觀
    上可供兇器使用之水果刀1把突然進入僅有被害人一人看顧
    之便利商店內，威嚇手無寸鐵之被害人將櫃檯收銀機內之現
    金交出來，一般常人處於該等情形下，均當感覺自己生命、
    身體之安全深受威脅，身心必然皆處於甚為恐懼、害怕不安
    之狀態而不敢或無法反抗，是被告於案發當時所為之強暴、
    脅迫行為確已足使在場之被害人達於不能抗拒之程度甚明，
    況被害人實際上並無抗拒行為，對強盜罪之成立仍不生影響
    ，自不能逕以被害人當時並未抵抗而遽認其未達「至使不能
    抗拒」程度等旨，均已依據卷內資料及就聲請人之抗辯事項
    予以論述及說明，原確定判決所為論列說明，乃本諸事實審
    職權之行使，對調查所得之證據而為價值判斷，據以認定聲
    請人之犯行，並無認定事實未憑證據之情形，亦非僅憑被害
    人單一之指證，即為不利聲請人之證明，核無採證違法、調
    查未盡、違反無罪推定或適用補強、經驗、論理等證據法則
    不當或判決理由欠備、矛盾之違誤。
　㈡聲請人於再審意旨中雖主張原確定判決對被害人證言、監視
    器錄影翻拍畫面之採納有適用法律錯誤之違誤，並認對於被
    告否認犯罪之有利證據未詳加調查，其判決有違背法令之虞
    等云云。惟詳查聲請人於再審聲請意旨中所述之內容，均僅
    屬聲請人對於已存於卷內經原確定判決法院調查審酌說明之
    被害人證言、監視器錄影翻拍畫面（見本院卷第98至101頁
    ），片面立於一己之立場而為自我解讀，且所引用之內容均
    為已存於卷內而為原確定判決說明證據取捨，聲請人此部分
    聲請再審意旨，自與刑事訴訟法第420條第1項第6款所定新
    事實或新證據之要件未符，而不合於上開聲請再審之規定。
    至聲請人如認原確定判決有「判決不適用法則或適用錯誤或
    不當」而違背法令之情形，則為得否聲請非常上訴救濟之範
    疇，亦與再審程序係就認定事實是否錯誤之救濟制度無涉，
    附此敘明。
四、綜上所述，再審聲請人之主張，核與刑事訴訟法第420 條第
    1 項第6 款之規定不符，亦查無刑事訴訟法第420 條第1 項
    其餘各款所列情形，其再審之聲請，為無理由，應予駁回。
五、據上論斷，依刑事訴訟法第433 條，裁定如主文。
中　　華　　民　　國　　111 　年　　10　　月　　26 　 日
            刑事第三庭    審判長法　官  楊  真  明
　　　　　　　　　　　　        法　官  李  明  鴻
　　　　　　　　　　　　　      法　官  楊  欣  怡
以上正本證明與原本無異。
如不服本裁定，應於收受送達後5日內向本院提出抗告書狀（須
附繕本）。因疫情而遲誤不變期間，得向法院聲請回復原狀。

                                書記官  孫  銘  宏
　　　　　　　　　　　　　　　　
中　　華　　民　　國　　111 　年　　10　　月　　26　　日